臺灣高雄地方法院刑事判決　　　　　　　　　　　　九十三年度交易字第二四號
　　公　訴　人　臺灣高雄地方法院檢察署檢察官
　　被　　　告　丁○○
右列被告因過失致死等案件，經檢察官提起公訴（九十二年度偵字第二四０六０號）
，嗣因被告就被訴事實為有罪之陳述，經告知簡式審判程序意旨，並聽取公訴人及被
告之意見後，本院合議庭裁定由受命法官獨任依簡式審判程序審理，判決如左：
    主  文
丁○○服用酒類，不能安全駕駛動力交通工具而駕駛，處有期徒刑參月，如易科罰金
，以參佰元折算壹日；又因過失致人於死，處有期徒刑陸月，如易科罰金，以參佰元
折算壹日。應執行有期徒刑捌月，如易科罰金，以參佰元折算壹日。
    事  實
一、丁○○明知其未領有普通小型車駕駛執照，不得駕駛自用小客車。詎於民國九十
    二年十一月二十六日十六時許，在高雄市○○路與五福路附近工地飲酒後，已處
    於不能安全駕駛動力交通工具之狀態，仍駕駛車牌號碼ＸＮ─六九八九號之自用
    小客車，沿高雄市○○區○○路由西往東方向行駛。嗣於同日十八時二十分許，
    行經高雄市○○區○○路二百二十七之十號前之際，適有亦因服用酒類、處於不
    能安全駕駛狀態之吳振銘騎乘車牌號碼ＪＦＰ─五０二號重型機車，沿該路段同
    向慢車道行駛，緣吳振銘未能注意變換車道應讓直行車先行，並注意安全距離，
    因欲左轉即貿然變換車道，猝然自丁○○駕駛之前開自用小客車右前方而駛入外
    側快車道；另丁○○原應注意駕駛人應注意車前狀況，並隨時採取必要之安全措
    施及保持安全距離及間隔，且是時天候晴朗、市區○○道路乾燥無缺陷、夜間有
    照明、視距良好，並無不能注意之情事，竟疏未注意車前狀況，致其所駕駛前開
    自小客車前車頭撞擊吳振銘前開重型機車之左側，致吳振銘人車倒地於內側快車
    道上，惟丁○○亦未及注意應立即下車，採取將吳振銘移離快車道或其他避免吳
    振銘遭受後車接續壓撞之必要措施，僅將前開自用小客車緩慢靠右行駛而停放於
    路邊，然旋有案外人鄭鎮昌（業經臺灣高雄地方法院檢察署檢察官另為緩起訴處
    分）駕駛車號ＹＦ─八九六二號自用小客車，沿該路段內側快車道同方向駛來，
    因事出突然，鄭鎮昌未及反應，遂駕駛該ＹＦ─八九六二號自用小客車輾壓吳振
    銘而過，致吳振銘受有顱骨破裂骨折等多處傷害，經送往高雄市立小港醫院，於
    到院前即因傷重不治死亡。嗣丁○○於同日二十二時許，為警通知前往高雄市政
    府警察局小港分局桂陽路派出所製作筆錄，並經其同意而施以酒精濃度測試，於
    同日時五十九分測得其呼氣酒精濃度達每公升零點五一毫克，而查悉上情。
二、案經乙○○、甲○○及丙○○訴請暨臺灣高雄地方法院檢察署檢察官相驗後偵查
    起訴。
    理  由
一、被告丁○○所犯係刑法第一百八十五條之三服用酒類不能安全駕駛動力交通工具
    而駕駛罪，及同法第二百七十六條第一項過失致死罪，其法定刑為死刑、無期徒
    刑、最輕本刑為三年以上有期徒刑以外之罪，於準備程序進行中，被告就被訴事
    實為有罪之陳述，由受命法官告知簡式審判程序之要旨並聽取其與公訴人之意見
    ，經被告同意適用簡式審判程序後，本院亦認無不得或不宜改依簡式審判程序進
    行之處，爰依刑事訴訟法第二百七十三條之一第一項、第二百八十四條之一規定
    ，本院合議庭裁定裁定本件由受命法官獨任進行簡式審判程序，合先敘明。
二、右揭事實，業據被告於本院審理中坦承不諱，核與鄭振昌供述之情節相符，並經
    陳鴻一、蔡武忠及溫騰光分別於警詢及偵查中證述綦詳，另有現場照片十幀、交
    通事故談話紀錄表二份，被告呼氣酒精濃度測定紀錄、法務部調查局檢驗通知書
    、臺灣高雄地方法院檢察署相驗屍體證明書暨鑑定驗斷書、高雄市立小港醫院疑
    非病死病歷摘要報告表、道路交通事故現場圖、高雄市政府警察局九十三年二月
    十七日高市警鑑字第０九三００一００六九號函附該局刑事鑑識中心現場勘查報
    告、高雄市政府交通局車輛行車事故鑑定委員會九十三年二月十二日高市車鑑字
    第０九三００００七一二號鑑定意見書，及高雄市政府九十三年四月二日高市府
    交三字第０九三００一八九九三號函覆車輛行車事故覆議鑑定委員會覆議意見各
    一件附卷可稽，足徵被告之自白與事實相符，堪予採信。經查：
（一）按刑法第一百八十五條之三所謂「不能安全駕駛」，係抽象危險犯之規定，不
      以發生具體危險為必要，僅須行為人服用酒類，進而從事駕駛行為即達既遂之
      結果，要非遭查獲時發現始為既遂。而呼氣酒精濃度達每公升零點五五毫克（
      零點五五ＭＧ＼Ｌ）以上者，其肇事率為一般正常人之十倍，認為已達不能安
      全駕車之標準，此經法務部八十八年五月十八日以法八八檢字第一六六九
      號函告周知，應為絕對不能安全駕駛動力交通工具。且就醫學文獻所知，酒精
      對人體造成之影響，於呼氣時酒精濃度達每公升零點二五毫克（約相當於體內
      血液中酒精濃度五０ＭＧ＼ＤＬ或零點零五％）即會輕度中毒，造成輕度協調
      功能降低；呼氣酒精濃度達每公升零點五毫克時（約相當於體內血液中酒精濃
      度一００ＭＧ＼ＤＬ或零點一％）屬輕到中度中毒症狀，出現反應較慢、感覺
      減低、影響駕駛之狀況；又飲酒後一小時許，其體內血液酒精濃度可達最高，
      飲酒一小時後其體內之酒精濃度隨即消減，亦分別有行政院國軍退除役官兵輔
      導委員會臺北榮民總醫院八十八年八月五日（八八）北總內字第二六八六八號
      函文、與八十八年十月二十六日（八八）院賓文廉字第一三四七號臺灣高等
      法院函中所附台北醫學院附設醫院精神科主任蔡尚穎「酒精對人體生理與行為
      之影響」一文可據。再參諸交通部運輸研究所於七十九年八月對駕駛人行為之
      研究（酒醉駕車對駕駛行為之分析研究）指出，吐氣每公升酒精含量零點二五
      毫克等於血液中酒精濃度（英文簡稱為ＢＡＣ）百分之零點零五（亦即每一百
      毫升血液中含五十毫克酒精），當ＢＡＣ值到達百分之零點零五至百分之零點
      零八時，駕駛人之能力將有反應遲鈍、駕駛能力受損、遲而不決或決而不行之
      現象，心理行為上亦會出現情緒鬆弛、感情與行為趨向誇張、肌肉不協調、精
      神處於興奮狀態。準此，被害人吳振銘因本件事故死亡後，其血液經採樣送請
      法務部調查局鑑驗之結果，發現含有酒精０‧２０８％（ｗ／ｖ）之事實，有
      卷附前開檢驗通知書可佐，據此換算，堪認被害人吳振銘於本件案發之際，其
      呼氣酒精濃度已高達每公升一點零四毫克。再觀乎被告之呼氣酒精濃度測試時
      間為九十二年十一月二十六日二十二時五十九分許，相距肇事時間約為四小時
      又三十分鐘，非即犯罪行為既遂之酒精濃度，然依法務部法醫研究所八十七年
      十二月七日法醫所八七文理字第０六一一號函所示，血中酒精濃度每小時酒精
      零級代謝率為零點零一至零點零一五百分比（ｗ／ｖ），參照上開換算方法，
      行為人於服用酒類後，呼氣酒精濃度於每小時約往後遞減零點零五毫克，憑此
      換算被告於本件駕車肇事時，其呼氣酒精濃度亦已高達每公升零點七三五毫克
      。綜此以觀，被告與被害人吳振銘於肇生本件交通事故之初，其呼氣酒精濃度
      值分別係每公升零點七三五毫克及每公升一點零四毫克，揆諸前開說明，足證
      渠等是時均已因飲酒而達不能安全駕駛之情甚明。
（二）次按，汽車行駛時，駕駛人應注意車前狀況及兩車併行之間隔，並隨時採取必
      要之安全措施；汽車在雙向四車道行駛，變換車道時，應讓直行車先行，並注
      意安全距離；且汽車駕駛人飲用酒類或其他類似物後其吐氣所含酒精濃度超過
      每公升零點二五毫克或血液中酒精濃度超過百分之零點零五以上者，不得駕車
      ，道路交通安全規則第九十四條第三項、第九十八條第一項第六款、第一百一
      十四條第二款分別定有明文。再者，刑法上之過失犯，必須危害之發生，與行
      為人之欠缺注意，具有相當因果關係，始能成立。如係行為人之過失，與被害
      人自己之過失，併合而為危害發生之原因時，雖不能阻卻其犯罪責任，但對於
      被害人之與有過失，究不能置而不論（最高法院七十九年台上字第二八九七號
      判決採同一見解）。本院審諸高雄市政府交通局車輛行車事故鑑定委員會針對
      本件交通事故認定：「參諸三方（即被告、被害人吳振銘及鄭鎮○○○○○路
      線、路況與溫、吳兩車車損，如證人證詞屬實，則吳車（即被害人吳振銘）變
      換車道，有悖道路交通安全規則第九十八條第一項第六款：『變換車道時，應
      讓直行車先行，並注意安全距離』之規定，應為本件肇事主因；溫君（即被告
      ）酒精濃度過量（經警方酒精測試為零點五一毫克）、未注意車前狀況，分別
      違反道路交通安全規則第一一四條第二款：『飲用酒類或‧‧後其吐氣所含酒
      精濃度超過每公升零點二五毫克或血液中酒精濃度超過百分之零點零五以上者
      ，不得駕車』暨第九十四條第三項：『汽車行駛時，駕駛人應注意車前狀況‧
      ‧並隨時採取必要之安全措施』之規定，應為本件肇事次因」，並由高雄市車
      輛行車事故覆議鑑定委員會維持上開鑑定分析等情，是以被告及被害人吳振銘
      分別駕駛前開自用小客車及重型機車，原應注意上揭道路交通安全規定，且衡
      之案發時、地天候晴朗、市區○○道路乾燥無缺陷、夜間有照明、視距良好等
      情，並無不能注意之情事，詎渠等應注意、能注意而疏未注意，進而肇致本件
      事故，造成被害人吳振銘受有顱骨破裂骨折等多處傷害，而傷重不治死亡，是
      被告之過失行為與被害人死亡結果二者間，具有相當因果關係，雖被害人吳振
      銘與有過失且為本件肇事主因，然參以前揭說明，仍無解於被告之過失責任。
      職是，本件事證明確，被告犯行洵堪認定，應依法論科。
三、核被告丁○○所為，分別係犯刑法第一百八十五條之三服用酒類不能安全駕駛動
    力交通工具而駕駛罪、及同法第二百七十六條第一項過失致死罪。又汽車駕駛人
    ，無駕駛執照駕車、酒醉駕車，因而致人受傷或死亡，依法應負刑事責任者，加
    重其刑至二分之一，道路交通管理處罰條例第八十六條第一項定有明文，本件被
    告無照駕駛自用小客車，復因酒醉駕車而致人死亡，自應就其所犯過失致死犯行
    ，依法加重其刑。又被告所犯上開二罪，犯意個別，罪名互殊，應分論併罰。按
    酒精成分對人之意識、控制能力具有不良影響，超量飲酒後會導致對周遭事務之
    辨識及反應能力較平常狀況薄弱，因而酒後駕車在道路上行駛，對一般往來之公
    眾及駕駛人自身皆具有高度危險性。本院審酌被告明知上情，除漠視自身安危之
    外，更枉顧公眾行之安全，於服用酒類後已處於不能安全駕駛動力交通工具之狀
    態下，竟仍駕駛自用小客車上路、肇生交通事故而致被害人吳振銘死亡，並兼衡
    被告無照駕駛、及與被害人各自之過失程度（被告為肇事次因、被害人吳振銘為
    肇事主因），且迄今仍未賠償被害人家屬損失，惟念其犯罪後坦承犯行，態度尚
    佳等一切情狀，分別量處如主文所示之刑及諭知易科罰金之折算標準，並定其應
    執行之刑，及易科罰金之折算標準，以資懲儆。
四、本件公訴意旨雖認被告在本件案發後，於九十二年十一月二十六日二十二時五十
    分許，至高雄市政府警察局小港分局桂陽路派出所想警方表明其係肇事者，惟據
    證人即桂陽路派出所員警李文峰到庭證稱，伊到現場處理時，係由目擊者協助指
    揮交通，並告知肇事者之車牌號碼，經由電腦查詢後，即得知肇事人為被告，伊
    遂前往被告小港區之住處欲通知被告到案，因被告是時不在家，遂告知被告之妻
    ，請其轉知被告因涉有車禍交通事故，需到派出所製作筆錄等語屬實，且被告亦
    自承係其妻告知警察已經知道，應前往警局製作筆錄等情不諱，足認被告並非對
    未發覺之罪自首而接受裁判，究與刑法第六十二條自首之要件有悖，自無從依該
    規定減輕其刑，併此敘明。
據上論斷，應依刑事訴訟法第二百七十三條之一第一項、第二百九十九條第一項前段
，道路交通管理處罰條例第八十六條第一項，刑法第一百八十五條之三、第二百七十
六條第一項、第四十一條第一項前段、第五十一條第五款，罰金罰鍰提高標準條例第
一條前段、第二條，判決如主文。
中      華      民      國      九十三      年      十    月   二十七   日
                                  臺灣高雄地方法院交通法庭
                                      法  官  陳  明  呈
右正本證明與原本無異。
如不服本判決，應於判決送達後十日內，向本院提出上訴狀。
                                      書記官  林  明  忠
中    華    民    國      九十三      年      十      月      二十八    日
附錄本判決論罪科刑法條：
中華民國刑法第一百八十五條之三
服用毒品、麻醉藥品、酒類或其他相類之物，不能安全駕駛動力交通工具而駕駛者，
處一年以下有期徒刑、拘役或三萬元以下罰金。
中華民國刑法第二百七十六條 (過失致死罪)
因過失致人於死者，處二年以下有期徒刑、拘役或二千元以下罰金。
從事業務之人，因業務上之過失犯前項之罪者，處五年以下有期徒刑或拘役，得併科
三千元以下罰金。
